【裁判字號】    90,台上,5191
【裁判日期】    900823
【裁判案由】    妨害投票
【裁判全文】
最高法院刑事判決                                九十年度台上字第五一九一號
    上  訴  人  甲○○
右上訴人因妨害投票案件，不服台灣高等法院台南分院中華民國九十年四月九日第二
審判決（九十年度上訴字第四一號，起訴案號：台灣台南地方法院檢察署八十八年度
偵字第一四九六○號、八十九年度偵字第一一二號），提起上訴，本院判決如左：
    主  文
上訴駁回。
    理  由
按刑事訴訟法第三百七十七條規定，上訴於第三審法院，非以判決違背法令為理由，
不得為之。是提起第三審上訴，應以原判決違背法令為理由，係屬法定要件。如果上
訴理由狀並未依據卷內訴訟資料，具體指摘原判決不適用何種法則或如何適用不當，
或所指摘原判決違法情事，顯與法律規定得為第三審上訴理由之違法情形，不相適合
時，均應認其上訴為違背法律上之程式，予以駁回。本件原判決依憑一審共同被告張
佩儀之自白，及卷附之如原判決附表所示十四人之虛遷入戶之遷入、遷出申請書、戶
籍謄本、其中十一人之選舉人領票清冊，及檢察官搜索筆錄等證據，認定上訴人甲○
○為台南市第十六屆西區協進里里長候選人，並為台南市○○路○段三二四號戶長，
張佩儀則擔任甲○○秘書（已判處有期徒刑柒月，褫奪公權貳年，緩刑參年確定），
於民國八十七年六月間里長選舉時，為增加票源，以利上訴人當選里長，竟基於共同
犯意聯絡，由上訴人主導，張佩儀及其他人員（或不知情，或遷徙後即離職未參與選
舉事務），明知上訴人戶籍地兼里長辦事處台南市○○路○段三二四號並無法提供大
量戶口實際居住，仍於八十七年二月四日至同年月十二日，除原住戶之人外，如該附
表之人均實際居住於該里之外，且將不會真正遷入上開地址居住（俗稱幽靈人口），
仍辦理虛報遷入「如附表」之戶口（包括張佩儀本人）至該住址，違反戶籍法規定虛
遷入上開地址，使西區戶政事務所不察，將上開虛報遷入上開地址之人編入該里選舉
人名冊公告確定，於選舉名冊上，具投票資格者，台南市○○路○段三二四號之選舉
人增加為二十九人（虛報遷入者有如原判決附表十四人），前述虛遷入戶之人除該附
表「編號十二至十四」於同年三月至四月間即遷出無投票權外，均前往投票，使該里
投票發生不正確結果，上訴人於協進里獲得三百八十二票（百分之六十得票率），當
選該里里長。上開虛遷入之戶口則多數於選後八十七年五、六、七月間，由張佩儀或
本人辦理遷出等情，因而認第一審論處上訴人共同以其他非法之方法，使投票發生不
正確之結果罪刑，核無不合，乃予維持，並駁回上訴人在第二審之上訴，併宣告緩刑
五年，其採證認事，從形式上觀察，並無違背法令之情形。上訴意旨略稱：（一）、
除原判決認定之其附表所示之十四人外，尚有陳文進、黃淑華、蘇淑美、林水生、陳
文昌等五人與陳司凱同屬華平俱樂部員工而於同日遷入，並有居住之事實，原判決僅
於理由中就陳司凱說明非屬虛報遷入，就其他五人並未說明，自有理由不備之違法。
（二）、其於原審辯稱，以虛報遷入僅應處以罰鍰，非屬刑法第一百四十六條第一項
之其他非法方法，又限制遷入登記需實際居住有違憲法保護居住遷徒自由，無法判定
虛報遷入者之投票等情，原判決均未說明，亦屬理由不備云云。惟查：有罪之判決書
只需於理由內記載認定犯罪事實所憑之證據及認定之理由。原判決既未認定上開陳文
進等五人係屬虛報遷入，該五人既與犯罪事實無關，原判決未予說明，自難指為理由
不備。又原判決於理由第三點已敘及就虛報遷入戶籍者持不成立犯罪者之立論，其中
上訴意旨第二點所指均在其內，而原判決亦於該理由之(一)對反對者之立論有予指駁，
又依憲法規定，人民固有遷徙之自由，但無為虛偽戶籍登記之自由與權利，持此立論
及辯解殊非可取，原判決於指駁中雖未及此，既不影響其判決本旨，僅屬理由簡略，
亦難謂屬判決理由不備之違法。上訴意旨徒憑己見漫指原判決理由不備，不足據以辨
認原判決已具備違背法令之形式，其上訴違背法律上之程式，應予駁回。
據上論結，應依刑事訴訟法第三百九十五條前段，判決如主文。
中      華      民      國     九十     年      八      月    二十三    日
                              最高法院刑事第二庭
                                  審判長法官  莊  來  成
                                        法官  謝  俊  雄
                                        法官  蘇  振  堂
                                        法官  邵  燕  玲
                                        法官  張  清  埤
      右正本證明與原本無異
                                              書  記  官
中      華      民      國     九十     年      八      月     三十     日


司法院資訊處製作；財團法人民間司法改革基金會備份。
